臺灣彰化地方法院民事判決
110年度訴字第627號
原      告  詹茗茹  

訴訟代理人  呂明修律師
被      告  王瀅瑄  

上列當事人間請求損害賠償事件，本院於民國110年11月4日言詞
辯論終結，判決如下：
    主  文
被告應給付原告新台幣壹拾陸萬元，及自民國一百一十年七月二
十九日起至清償日止，按年息5%計算之利息。
原告其餘之訴駁回。
訴訟費用由原告負擔五分之四，餘由被告負擔。
本判決得假執行。但被告如以新台幣壹拾陸萬元為原告預供擔保
，得免為假執行。
原告其餘假執行之聲請駁回。
    事實及理由
壹、程序事項：被告甲○○經合法通知，未於最後言詞辯論期日到
    場，核無民事訴訟法第386條各款所列情事，爰依原告之聲
    請，由其一造辯論而為判決。
貳、實體事項：
一、原告主張：
  ㈠原告與訴外人乙○○於民國89年7月1日結婚，兩人育有兩名未
    成年子女，家庭關係美滿，詎被告明知乙○○為有配偶之人，
    仍自108年9月起與乙○○交往，兩人於彰化縣北斗鎮、台南、
    嘉義、雲林口湖等地均有發生性行為，且互相傳送互訴愛意
    之對話，以及親密肢體接觸之合照，顯已超出正常社交友誼
    之男女關係，侵害原告之配偶權，被告並於110年2月間，將
    上開親密對話、相片寄給原告，原告始知悉上情。原告質問
    乙○○後，乙○○承諾回歸家庭並與被告分手，詎被告竟心有不
    甘，在facebook社群網站創建以「乙○○」為暱稱之個人帳號
    ，在個人頭像放置被告與乙○○之親密照片，並不斷在該個人
    頁面上，刊登其與乙○○之LINE親密對話，刻意將其等不倫戀
    情公諸於眾，被告更以此帳號廣加原告及乙○○之親友為好友
    ，以散布其與乙○○之不倫戀情，此舉造成原告及乙○○之親友
    議論，原告要求被告停止該行為，被告仍不從，致使原告精
    神受有極大痛苦。
  ㈡爰依民法第184條第1項前段、第195條第1項之規定提起本件
    訴訟，請求被告給付精神慰撫金新臺幣（下同）100萬元。
    並聲明：1.被告應給付原告100萬元，及自起訴狀繕本送達
    翌日起至清償日止，按年息5％計算之利息。2.原告願供擔保
    ，請准宣告假執行。
二、被告具狀辯稱：乙○○利用出差機會對伊多次示好，伊曾經拒
    絕，但乙○○卻主動追求伊，伊本無心介入原告家庭，伊因為
    此事亦有割腕傷害自己的行為，而伊本身有憂鬱恐慌症，已
    用藥多年，本件外遇事件乙○○占很大責任，但因配偶不甘心
    而對一樣受傷的第三者提告及求償，導致男人一再外遇卻可
    以因為判決求償拿了所傷害的女人的錢，回歸家庭，甚至可
    以因這樣的賠償而變富裕，伊才是這個事件的被害者等語置
    辯。並聲明：原告之訴駁回。
三、得心證之理由：
  ㈠按因故意過失不法侵害他人權利者，負損害賠償之責任；故
    意以背於善良風俗之方法，加損害於他人者亦同；不法侵害
    他人之身體、健康、名譽、自由、信用、隱私、貞操，或不
    法侵害其他人格法益而情節重大者，被害人雖非財產上之損
    害，亦得請求賠償相當之金額，其名譽被侵害者，並得請求
    回復名譽之適當處分；前2項規定，於不法侵害他人基於父
    、母、子女或配偶關係之身分法益而情節重大者準用之，民
    法第184條第1項、第195條第1項、第3項規定分別定有明文
    。而婚姻係配偶雙方自主形成之永久結合關係，除使配偶間
    在精神上、感情上與物質上得以互相扶持依存外，並具有各
    種社會功能，乃家庭與社會形成、發展之基礎，婚姻自受憲
    法所保障。申言之，婚姻係以夫妻之共同生活為其目的，配
    偶應互相協力保持其共同生活之圓滿安全及幸福，而夫妻互
    守誠實，係為確保其共同生活之圓滿安全及幸福之必要條件
    ，故應解為配偶因婚姻契約而互負誠實之義務，配偶之一方
    行為不誠實，破壞共同生活之圓滿安全及幸福者，即為違反
    因婚姻契約之義務而侵害他方之權利（最高法院55年台上字
    第2053號裁判參照），是足認基於身分關係而生之配偶權亦
    屬應受保護之權利，倘配偶之一方行為不誠實，與他人發生
    足以破壞夫妻共同生活之圓滿安全及幸福之行為者，則該第
    三人與不誠實之配偶即為侵害配偶權之共同侵權行為人。
  ㈡經查，原告主張其於89年與乙○○結婚，育有2名未成年子女，
    被告於原告與乙○○婚姻關係存續期間，明知乙○○為有配偶之
    人，仍於108年至110年2月間與乙○○同床共枕、出遊、發生
    性行為，已逾越一般交往份際等情，業據原告提出被告與乙
    ○○間通訊軟體對話紀錄、乙○○與被告之合照、乙○○悔過書等
    為證（見本院卷第25頁、第31至65頁)，堪認被告與乙○○間
    確有親密交往出遊並發生性行為等逾越社會一般通念所能容
    忍之範圍，而達破壞婚姻生活之圓滿安全及幸福之程度，足
    認被告侵害原告基於配偶關係對於婚姻共同生活應享有圓滿
    安全及幸福之人格身分法益情節重大，受到精神上痛苦，則
    原告請求被告應負損害賠償責任，自屬有據。被告雖具狀辯
    稱本件婚外情起因為乙○○主動追求，其曾拒絕但乙○○仍多次
    示好，原告之家庭並非伊主動介入破壞，伊亦為受害者等語
    ，並提出與乙○○之對話紀錄為據(見本院卷第95頁)，然被告
    並非受乙○○強迫而與其交往，而係兩人均有踰矩之意願與行
    為始共同為本件侵害原告配偶權之行為，此據被告與乙○○親
    密依偎之合照及互有甜言蜜語之對話紀錄可知，是被告既知
    悉乙○○為有配偶之人，本應與乙○○保持普通朋友之交往份際
    ，仍出於己意應允乙○○之追求，共同傷害原告之婚姻感情及
    家庭生活，難謂其無侵害原告配偶權之主觀故意，是被告上
    開所辯，實無足採。
  ㈢不法侵害他人之人格權，被害人受有非財產上損害，請求加
    害人賠償相當金額之慰撫金時，法院對於慰撫金之量定，應
    斟酌實際加害情形、所造成之影響、被害人痛苦之程度、雙
    方之身分、地位、經濟情形及其他各種狀況，以核定相當之
    數額（最高法院47年台上字第1221號、51年台上字第223號
    、96年度台上字第513號判決意旨參照）。而身分法益與人
    格法益同屬非財產法益，依同一理由，前揭有關人格法益受
    侵害而酌定慰撫金之標準，自得為本件衡量因身分法益受侵
    害所生損害賠償金額之參考。本院審核原告與乙○○於89年間
    結婚並育有2名未成年子女，被告逾越朋友關係在社會一般
    通念所能忍受之界線與乙○○發展婚外情，妨害原告維持婚姻
    共同生活圓滿、安全及幸福之權利，情節非屬輕微；兼衡被
    告上開侵權行為之態樣及對原告婚姻生活圓滿所造成破壞程
    度，原告為高職肄業之學歷、任職於鑽探公司擔任助理工作
    ，年收入約30萬元；被告開設民宿及從事葡眾公司業務、財
    稅資料之年收入約數千元等社會地位與經濟狀況，及原告因
    獲知被告與乙○○外遇而患有焦慮狀態合併憂鬱情緒及睡眠障
    礙疾病(見本院卷第75頁)等一切情狀，認被告應賠償原告40
    萬元為適當。
  ㈣再按數人共同不法侵害他人之權利者，連帶負損害賠償責任
    ，民法第185條第1項前段定有明文。又因連帶債務人中之一
    人為清償、代物清償、提存、抵銷或混同而債務消滅者，他
    債務人亦同免其責任；債權人向連帶債務人中之一人免除債
    務，而無消滅全部債務之意思表示者，除該債務人應分擔之
    部分外，他債務人仍不免除其責任，民法第274條、第276條
    第1項亦分別定有明文。又和解如包含債務之免除時，有民
    法第276條第1項規定之適用（最高法院93年度台上字第69號
    判決意旨參照）。查被告與乙○○之侵害配偶權行為，對原告
    構成共同侵權行為，已如前述，依民法第185條第1項、渠等
    應對原告負連帶賠償責任；審酌乙○○明知自己為有配偶之人
    ，仍背棄婚姻承諾與家庭責任，主動與被告發展婚外戀情，
    被告曾告知乙○○善待原告，乙○○仍繼續向被告示好甚至曾讓
    被告懷孕墮胎，此由被告曾向乙○○稱：「你也不哄哄她」、
    「因為你先錯咩，幹嘛這麼硬」、「她只是希望你知道她在
    氣什麼」、「我覺得，如果你不愛就放手」，乙○○仍回稱：
    「有愛怎麼放手」，以及乙○○詢問被告「又懷孕了?」、「
    所以現在是懷孕了」等語(見卷第37、39、45頁)甚明，顯見
    乙○○就本件侵害配偶權責任之可歸責性應大於被告，是乙○○
    應負60%之侵權行為責任，被告應負40%。又原告與共同侵權
    行為人乙○○於110年3月21日，就乙○○與被告為本件共同侵害
    配偶權行為，原告已原諒乙○○並對乙○○拋棄此件損害賠償請
    求權，業據原告訴訟代理人陳述明確，並有悔過書1份在卷
    為憑(見本院卷第25頁、第129、130頁），足見原告就乙○○
    有免除債務之意思，惟並無消滅本件共同侵權行為全部債務
    之意思，故被告仍不免其責任，僅得於乙○○所分擔部分免除
    責任。準此，原告得請求被告賠償之金額，於扣除乙○○應分
    擔之部分後，應為16萬元（計算式：40萬元×(1-0.6)=16萬
    元）。
五、又給付無確定期限者，債務人於債權人得請求給付時，經其
    催告而未為給付，自受催告時起，負遲延責任。其經債權人
    起訴而送達訴狀，或依督促程序送達支付命令，或為其他相
    類之行為者，與催告有同一之效力；遲延之債務，以支付金
    錢為標的者，債權人得請求依法定利率計算之遲延利息，但
    約定利率較高者，仍從其約定利率；應付利息之債務，其利
    率未經約定，亦無法律可據者，週年利率為百分之5，民法
    第229條第2項、第233條第1項、第203條分別定有明文。本
    件係侵權行為損害賠償之債，其給付無確定期限，且以支付
    金錢為標的，則依前揭法律規定，原告得請求被告給付自起
    訴狀繕本送達翌日即110年7月29日（詳見本院之送達證書，
    見本院卷第89頁）起至清償日止，按年息5%計算之利息。
六、綜上所述，原告依民法第184條第1項、第195條第3項準用第
    1項規定，請求被告給付16萬元，及自110年7月29日起至清
    償日止，按年息5%計算之利息，為有理由，應予准許；逾此
    範圍之請求，則無理由，應予駁回。又本件判決所命被告給
    付之金額未逾50萬元，本院就原告勝訴部分，應依民事訴訟
    法第389條第1項第5款之規定，依職權宣告假執行，並依職
    權宣告被告預供擔保而免為假執行。至原告敗訴部分，假執
    行之聲請失所附麗，應予駁回。
七、本件事實已臻明確，兩造其餘之攻擊或防禦方法，及所援用
    之證據，經本院斟酌後，認為與判決基礎之事實並無影響，
    均不足以影響本裁判之結果，自無庸一一詳予論駁之必要，
    併此敘明。
八、訴訟費用負擔之依據：民事訴訟法第79條。
中　　華　　民　　國　　110 　年　　11　　月　　25　　日
                  
　　　　　　　　　民事第二庭    法　官　王姿婷
以上正本係照原本作成。
如對判決上訴，應於判決送達後20日內向本院提出上訴狀。如委
任律師提起上訴者，應一併繳納上訴審裁判費。
中  　華  　民  　國　　110 　年  　11  　月　  26　　日
                                書記官　吳曉玟